【裁判字號】    98,交聲,41
【裁判日期】    980407
【裁判案由】    違反道路交通管理處罰條例
【裁判全文】
臺灣宜蘭地方法院交通事件裁定          98年度交聲字第41號
原處分機關  交通部公路總局臺北區監理所宜蘭監理站
異  議  人
即受處分人  甲○○
上列受處分人因違反道路交通管理處罰條例案件，對於交通部公
路總局臺北區監理所宜蘭監理站民國98年1月21日所為之宜監字
第裁43─ZIC045960號裁決聲明異議，本院裁定如下：
    主  文
異議駁回。
    理  由
一、原處分意旨略以：異議人即受處分人甲○○於民國97年11月
    6日下午3時1分許，駕駛車牌號碼MK-4378號自小客車，行駛
    於高速公路，不遵使用行車管制規定，在最高速限為時速80
    公里之國道五號高速公路南向28.7公里處，以時速93公里之
    速度超速行駛，經國道公路警察局第九警察隊以公警局交字
    第ZIC045960號製單舉發，交通部公路總局臺北區監理所宜
    蘭監理站遂依道路交通管理處罰條例第33條第1項第1款、第
    63條第1項第1款規定，裁處受處分人罰鍰新臺幣三千元，並
    記違規點數一點。
二、異議人經傳未到庭，據其異議狀所載異議意旨略以：異議人
    甲○○於97年11月6日下午3時1分許，駕駛車牌號碼MK-4378
    號自小客車，行經國道五號高速公路南向路段，被警方逕行
    舉發超速，依照警方所寄發之舉發單及舉發相片所示，違規
    地點是在國道五號高速公路南向28.7公里處，然異議人親至
    舉發地點查看，發現該處實景與舉發相片相差甚多，可見違
    規採證地點應不是28.7公里處。更何況，採證相片內另有一
    部車輛同方向行駛，測速儀器如何辨識哪一部車輛違規。實
    際上，異議人並未超速，為此，聲明異議，請求撤銷原處分
    。
三、按汽車行駛於高速公路、快速公路或設站管制之道路，不遵
    使用限制、禁止、行車管制及管理事項之管制規則，而有行
    車速度超過規定之最高速限或低於規定之最低速限之行為者
    ，處汽車駕駛人新臺幣三千元以上六千元以下罰鍰，並記違
    規點數一點，道路交通管理處罰條例第33條第1項第1款、第
    63條第1項第1款定有明文。經查：
（一）異議人並不否認「伊於97年11月6日下午3時1分許，曾駕
      駛車牌號碼MK-4378號自小客車，行經國道五號高速公路
      南向路段。嗣後伊接到警方寄發之罰單，指伊於國道五號
      高速公路南向28.7公里處超速行駛。」之事實（見異議人
      所提出之異議狀，本院卷第3頁），且有舉發違反道路交
      通管理事件通知單一件在卷可稽。
（二）其次，證人即舉發員警康偉元已於本院調查時結證「97年
      11月6日下午3時01分，我在國道五號高速公路南下28.7公
      里處執行測速照相勤務，我使用移動式雷射測速儀器進行
      採證，當地最高限速為時速80公里，採證測得MK-4378 號
      自小客車時速為93公里，測速儀器就自動拍照採證，回到
      部隊後，警方便依照採證結果逕行開單告發。當天我確實
      是站在國道五號高速公路南下28.7公里處之護欄外面進行
      測速採證。當天我所使用的雷射測速儀器是單點一對一，
      一次只能測一部車子，其測速原理是以一條雷射光束對準
      欲偵測之車輛，雷射光束擊中該車後會反射回來，測速儀
      器便會計算該車之速度，如果該車之速度超過我們設定取
      締之速度，測速儀器就會自動拍照採證。當天我在執勤之
      前所設定取締標準是時速93公里，時速93公里（含）以上
      就會被拍照採證。雷射光束射出後，在100公尺以內，其
      寬度只有30公分，在200公尺內，其寬度只有60公分，所
      以只要對準我們要偵測採證之車輛，就不會偵測到其他車
      輛，也不會受到其他車輛的影響。當初我的偵測對象確實
      是MK-4378號自小客車，並不是採證相片後方所示的另一
      部自小客車，此可由採證相片上之十字絲是對準MK-4378
      號自小客車即可證明。當天對MK-4378號自小客車採證時
      ，並沒有受到採證相片內後方的那部自小客車影響，因為
      我的測距只有122.7公尺，所以雷射光束不會偵測到後方
      的那部車，不可能會影響到測速結果。當天對MK-4378號
      自小客車採證時，也沒有因為其他車輛經過而影響採證之
      結果。當天所使用的雷射測速儀器已經經過檢定合格，且
      於執勤過程中，該測速儀器的功能都是正常的。本件採證
      是確實無誤的。」等語綦詳（見本院卷第21至24頁），並
      有採證相片、測速儀器檢定合格證書、舉發現場相片在卷
      可稽。而證人康偉元雖係本件原處分機關認定異議人有前
      揭違規行為之舉發員警，然因異議人並無法舉出或請本院
      調查任何對其有利之證據資料，以使本院對證人所供述之
      異議人違規事實產生任何合理之懷疑，且於本件卷存證據
      資料內，亦無任何積極證據足以證明證人康偉元上開供述
      係屬虛偽，更無足以令人顯信其供述為不可採之品性證據
      或前科證據存在，且衡諸證人康偉元與異議人素不相識，
      並無宿怨，亦無仇隙，其顯無自陷於偽證罪之追訴而構詞
      誣賴異議人之理，故自不得以證人康偉元為本件開單告發
      員警，即全盤抹煞渠等在訴訟上之證人資格或其證詞之真
      實性。換言之，證人康偉元所為之前揭證詞，應堪信為真
      實，異議人辯稱「伊並未有超速違規行為」云云，自不足
      採。
（三）至於異議人雖另辯稱「異議人親至舉發地點國道五號高速
      公路南下28.7公里處查看，發現該處實景與舉發相片相差
      甚多，可見違規採證地點應不是28.7公里處。更何況，採
      證相片內另有一部車輛同方向行駛，測速儀器如何辨識哪
      一部車輛違規。」云云，然本件情形，舉發員警當天確實
      係是在國道五號高速公路南向28.7公里處執行測速採證勤
      務，且係使用經檢驗合格、功能正常之測速儀器針對MK-4
      378號自小客車進行測速，測得MK-4378號自小客車時速93
      公里，測速儀器便自動拍照取證，測速結果並沒有受到舉
      發相片內所示之其他車輛影響等事實，已據證人即舉發員
      警康偉元證述甚詳，並有採證相片、測速儀器檢定合格證
      書、舉發現場相片在卷可稽。且依舉發相片所示，員警確
      實係於國道五號高速公路南向28.7公里處執行測速採證勤
      務，且員警所使用測速儀器之雷射光束（屬不可見光，於
      採照相片上係以十字絲顯示），確實係對準MK-4378號自
      小客車進行偵測，且於測速儀器所立位置及MK-4378號自
      小客車間（即雷射光束行經之直線區域），並沒有其他車
      輛或物體阻隔，依此，堪認舉發員警確實係於國道五號高
      速公路南下28.7公里處，針對MK-4378號自小客車進行測
      速，且其測速結果確實並未受到舉發相片內所示之其他車
      輛影響，故證人即舉發員警康偉元前揭證詞自堪採信，異
      議人所持上開辯解，實屬無據，自不足採。
（四）從而，異議人於97年11月6日下午3時1分許，駕駛車牌號
      碼MK-4378號自小客車，行駛於高速公路，不遵使用行車
      管制規定，在最高速限為時速80公里之國道五號高速公路
      南向28.7公里處，以時速93公里速度超速行駛之違規事實
      ，已堪認定。
四、綜上所述，原處分機關所為之本件裁決，核與前舉道路交通
    管理處罰條例第33條第1項第1款、第63條第1項第1款之規定
    相符，並無違法或不當之處，故異議人以首揭情詞，對於上
    開裁決提起異議，並無理由，應予駁回。
五、據上論斷，依道路交通案件處理辦法第19條，裁定如主文。
中    華    民    國    98    年    4    月     7     日
                  交通法庭法  官  劉家祥
以上正本證明與原本無異。
如不服本裁定，應於裁定送達後5日內，向本院提出抗告狀。（
應附繕本）
                          書記官  劉謹翊
中    華    民    國    98    年    4     月    8     日


司法院資訊處製作；財團法人民間司法改革基金會備份。
